【裁判字號】    95,財管,83
【裁判日期】    951211
【裁判案由】    指定遺產管理人
【裁判全文】
臺灣士林地方法院民事裁定
          95年度財管字第83號
聲  請  人  有限責任台北市第一信用合作社
法定代理人  乙○○
訴訟代理人  丙○○
上列聲請人聲請指定被繼承人丁○○遺產管理人事件，本院裁定
如下：
    主  文
選任甲○○（女、民國○○年○ 月○○日生、身分證統一編號：Ｚ000
000000 號）為被繼承人丁○○之遺產管理人。
准對被繼承人丁○○（男、民國○○年○ 月○○日生、身分證統一編
號：Ｚ000000000號，生前住台北縣汐止市○○路202 巷10號3 樓
，於民國90年6 月28日死亡）之大陸地區以外之繼承人為承認繼
承之公示催告。
被繼承人丁○○之大陸地區以外之繼承人，應自前項公示催告最
後登載新聞紙之日起捌月內承認繼承。上述期限屆滿，無繼承人
承認繼承時，被繼承人丁○○之遺產，於清償債權並交付遺贈物
後，如有剩餘即歸屬國庫。
    理  由
一、按先順序繼承人均拋棄其繼承權時，由次順序之繼承人繼承
    ，其次順序繼承人有無不明或第四順序之繼承人均拋棄其繼
    承權者，準用關於無人承認繼承之規定，民法第1176條第6
    項定有明文。次按，繼承開始時，繼承人有無不明，而無親
    屬會議或親屬會議未於1 個月內選定遺產管理人者，利害關
    係人得聲請法院選任遺產管理人，並由法院依公示催告程序
    ，定6 個月以上之期限，公告繼承人，命其於期限內承認繼
    承，民法第1177條、第1178條第1 項、第2 項規定甚明。
二、本件聲請意旨略以：被繼承人丁○○（男、民國○○年○ 月○○
    日生、身分證統一編號：Ｚ000000000號，生前住台北縣汐止
    市○○路202 巷10號3 樓，於民國90年6 月28日死亡）於生
    前曾提供其名下坐落台北縣汐止市○○段第1418之22地號土
    地及其上第1516建號建物（門牌號碼：台北縣汐止市○○路
    202 巷10號3 樓）、台北縣汐止市○○段第1418之20地號、
    第1418之23地號、第1418之24地號、第1418之28地號土地設
    定抵押權予聲請人，用以擔保第三人謝慧琴對聲請人之借款
    ，上開借款已屆清償期未獲清償，而被繼承人丁○○於90年
    6 月28日死亡，惟繼承人謝慧琴等人均拋棄繼承，又未依民
    法第1177條規定選任遺產管理人，聲請人為利害關係人，爰
    依民法第1178條之規定，向鈞院聲請選任國有財產局為被繼
    承人之遺產管理人等語。
三、經查：本件聲請人主張被繼承人丁○○生前以其名下坐落台
    北縣汐止市○○段第1418之22地號、第1418之20地號、第14
    18之23地號、第1418之24地號、第1418之28地號土地及第15
    16建號建物設定抵押權，用以擔保第三人鄭慧琴對聲請人之
    借款，惟清償期屆至迄未清償，因被繼承人於90年6 月28日
    死亡，其繼承人又均拋棄繼承之事實，已據聲請人提出戶籍
    謄本、戶籍登記簿、借據影本、土地登記謄本、建物登記謄
    本、繼承系統表、本院家事法庭士院儀民正90繼字第411 號
    函、本院94年度抗字第16號拍賣抵押物事件裁定等件為證，
    並經本院調取90年度繼字第411 號、93年度繼字第103 號、
    94年度繼字第840 號拋棄繼承事件案卷核閱無誤，堪認為真
    正，則聲請人本於債權人身分聲請本院選任被繼承人遺產管
    理人即無不合。
四、又聲請人原主張選任財政部國有財產局為被繼承人之遺產管
    理人，惟如前所述，本件繼承人已全部聲明拋棄繼承，則本
    件顯係遺產債務大於遺產之情形，國庫對該遺產已無民法第
    1185條之期待利益可言。而國有財產局乃公務機關，依國有
    財產法之規定綜理國有財產事務，執行事務所需預算為全國
    人民納稅所得，如無其他特殊事由考量，自不宜貿然指定國
    有財產局為管理人，以避免其代管私人遺產之管理費用無法
    由被繼承人遺產歸墊，導致利用全民資源負擔個人私務之支
    出，不符社會公平原則之情形發生，而審酌被繼承人之妹甲
    ○○雖聲明拋棄繼承，惟為被繼承人之妹，對其財產狀況自
    較其他外人熟悉，且其到庭表明願意擔任本件遺產管理人（
    見本院95年11月30日非訟事件筆錄），經在場聲請人訴訟代
    理人丙○○表示無異議，是本院認由甲○○任被繼承人之遺
    產管理人為宜，爰裁定如主文第1 項所示，併依法為承認繼
    承之公示催告。
中    華    民    國    95    年    12    月    11    日
                  家事法庭  法  官  詹朝傑
以上正本證明與原本無異。
如對本裁定抗告，應於裁定送達後10日內向本院提出抗告狀。
中    華    民    國    95    年    12    月    11    日
                            書記官  蔡永光


司法院資訊處製作；財團法人民間司法改革基金會備份。
